【裁判字號】    99,簡上,859
【裁判日期】    991026
【裁判案由】    詐欺
【裁判全文】
臺灣板橋地方法院刑事判決             99年度簡上字第859號
公  訴  人  臺灣板橋地方法院檢察署檢察官
上  訴  人
即  被  告  甲○○
上列上訴人即被告因詐欺案件，不服本院99年度簡字第5470號中
華民國99年6 月22日第一審判決（聲請簡易判決處刑案號：99年
度偵字第10656 號），提起上訴，本院管轄之第二審合議庭判決
如下：
    主  文
上訴駁回。
    事實及理由
一、本案經本院審理結果，認原審以被告即上訴人甲○○係犯刑
    法第30條第1 項前段、第339 條第1 項之幫助詐欺取財罪，
    遂引用刑事訴訟法第449 條第1 項前段、第3 項、第454 條
    第2 項，刑法第30條第1 項前段、第2 項、第339 條第1 項
    、第41條第1 項前段、刑法施行法第1 條之1 ，逕以簡易判
    決處刑，量處被告拘役40日，並諭知如易科罰金，以新臺幣
    （下同）1,000 元折算1 日，認事用法及量刑均無不當，應
    予維持，並引用原審判決書及聲請簡易判決處刑書所記載之
    事實、證據及理由（惟事實欄第7 行「在網路聊天室內佯與
    乙○○達成援交交易」應更正補充為「於民國99年3 月16日
    下午3 時許，在網路聊天室內佯與乙○○達成買賣LV皮包之
    交易」，及事實欄第9 行「而依該詐欺集團成員指示轉帳」
    應補充為「而於同日下午4 時7 分許，依該詐欺集團成員指
    示轉帳」外，餘均詳如附件所示）。
二、上訴人即被告甲○○上訴意旨略以：系爭玉山銀行長春分行
    帳號0000000000000 號帳戶係伊先前工作薪資匯入的帳戶，
    伊因怕忘記密碼而將密碼書寫於紙條上，和提款卡同放在皮
    夾內，嗣伊離職後，該帳戶則作為伊繳交他行信用卡款項之
    用，伊最後一次使用該帳戶是在99年2 月間，伊該次自該帳
    戶提領700 元，所以帳戶內餘額不到100 元，後來直到同年
    3 月間，經銀行打電話通知伊該帳戶已被列為警示帳戶，伊
    才驚覺該帳戶之提款卡遺失，伊並未將該帳戶交予詐欺集團
    成員使用云云，茲就被告前揭上訴理由補充論述如下:
(一)、證據能力部分：按刑事訴訟法第159 條第1 項雖規定，被告
    以外之人於審判外之言詞或書面陳述，除法律有規定外，不
    得作為證據。惟同法第159 條之5 第1 、2 項已規定，經當
    事人於審判程式同意作為證據，法院審酌該言詞陳述或書面
    陳述作成時之情況，認為適當者，亦得為證據。當事人、代
    理人或辯護人於法院調查證據時，知有第159 條第1 項不得
    為證據之情形，而未於言詞辯論終結前聲明異議者，視為有
    前項之同意（指同條第1 項之同意作為證據），此乃第159
    條第1 項所容許，得作為證據之例外規定之一；本案被告及
    檢察官於言詞辯論終結前，均未就本院所調查之證據主張有
    刑事訴訟法第159 條第1 項不得為證據之情形，本院覆審酌
    各該證據作成時並無違法及證明力明顯過低之瑕疵等情況，
    認為適當，是本案經調查之證據均有證據能力，合先敘明。
(二)、查金融帳戶之提款卡密碼乃係由帳戶所有人自行設定，他人
    無從知悉該密碼為何，苟單純遺失帳戶存摺及提款卡，他人
    應無輕易使用上開帳戶作為轉帳及匯提款工具之可能。而稍
    有社會歷練、經驗之人，均知金融卡應與密碼分別保存，或
    將密碼牢記於心，不任意在任何物體上標示或載明密碼，以
    免徒增款項遭人盜領、或帳戶遭詐騙集團利用之風險。被告
    係一智識正常之成年人，當無諉為不知之可能。且參以被告
    於本院準備程序時即供稱：伊每個月皆會使用該帳戶繳交他
    行信用卡款項，用自動櫃員機存款的話並需輸入帳戶的密碼
    始能存款，系爭玉山銀行帳戶的密碼好像是168888等語( 見
    本院卷第25頁背面) ，則被告既能當庭背誦系爭帳戶之密碼
    ，足徵被告對該帳戶之密碼相當熟稔，而無輕易遺忘之可能
    ，則被告豈需甘冒帳戶遭人盜領或冒用之風險，而於紙上書
    寫密碼，並將之與提款卡一起置放之理？被告辯稱可能係因
    怕忘記密碼而將之書寫於紙上與提款卡同置一處云云實與常
    情有違。
(三)、另自詐騙集團之角度審酌，渠等既知利用他人之帳戶掩飾犯
    罪所得，應非愚昧之人，當知社會上一般正常之人如帳戶存
    摺、提款卡、印鑑遭竊或遺失，為防止拾得或竊得之人盜領
    其存款或作為不法使用而徒增訟累，必於發現後立即報警或
    向金融機構辦理掛失止付，在此情形下，如仍以該帳戶作為
    犯罪工具，則在渠等向他人詐騙，並誘使被害人將款項匯入
    該帳戶後，極有可能因帳戶所有人掛失止付而無法提領，則
    渠等大費周章從事於犯罪之行為，甘冒犯罪後遭追訴、處罰
    之風險，卻只能平白無故替原帳戶所有人匯入金錢，而無法
    得償犯罪之目的，是以犯罪集團若非確定該帳戶所有人不會
    報警或掛失止付，以確定渠等能自由使用該帳戶提款、轉帳
    ，當不至於以該帳戶從事犯罪，又參諸現今社會現況，詐騙
    集團成員以數千元不等之金額，向他人收購帳戶作為掩飾渠
    等不法所得之情形並非罕見，渠等既只需付出少數金錢即得
    使用一確定不會遭帳戶所有人掛失之帳戶，當無可能選擇一
    隨時可能遭帳戶所有人掛失而無法使用之帳戶，作為收取詐
    騙所得款項之理。苟本件如被告所辯：上開帳戶之提款卡、
    密碼係於伊最後一次提款即99年2 月間即遺失，則詐欺集團
    根本無法知悉帳戶所有人即被告何時會辦理掛失，詐欺集團
    於99年3 月16日詐騙被害人時，仍指示被害人將款項匯入被
    告之帳戶，將使得該筆款項是否可順利提領處於不確定之狀
    態，顯不合理，故被告上開所辯，委無足採，上開帳戶資料
    確係被告自行交付予他人使用乙情，足堪認定。
(四)、而按金融存款帳戶，事關存戶個人財產權益之保障，與存戶
    之印鑑章、提款卡結合，其專屬性、私密性更形提高，一般
    人亦均有應妥為保管，以防止被他人冒用之認識。縱有特殊
    情況偶有將存摺、印鑑章、提款卡交付他人之需，亦必深入
    瞭解其用途後再行提供以使用，恆係吾人日常生活經驗與事
    理；且金融帳戶為個人理財之工具，申請開設金融帳戶並無
    任何特殊之限制，一般民眾皆可以存入最低開戶金額之方式
    申請開戶，一個人可以在不同之金融機構申請多數之存款帳
    戶使用，並無何困難，此乃眾所周知之事實，則依一般人之
    社會生活經驗，苟見非親非故之人不以自己名義申請開戶，
    反而以出價蒐購或其他方式向他人蒐集金融機構帳戶供己使
    用，衡情當知悉蒐集金融帳戶者，係將所蒐集之帳戶用於從
    事財產犯罪。況觀諸現今社會上，恐嚇取財或詐騙者蒐購人
    頭帳戶，持以作為恐嚇取財或信貸、手機簡訊詐欺之事，常
    有所聞，出賣或出借帳戶予非親非故之人，受讓人係為從事
    財產犯罪之人，此為一般稍具智識程度或社會經驗之人能預
    見之情事。被告對其將金融帳戶交付他人使用，可能遭持以
    從事財產犯罪既有所預見，卻仍執意為之，其有幫助他人犯
    詐欺取財罪之不確定犯罪故意甚明。本件事證明確，被告犯
    行堪予認定，應依法論科。
三、綜上，本案被告幫助詐欺之犯行，事證明確，從而，原審援
    引上開法條予以論罪科刑，其認事用法並無違誤，量刑亦屬
    妥適，應予維持，被告猶執前詞否認犯行而提起上訴，為無
    理由，應予駁回。
據上論斷，應依刑事訴訟法第455 條之1 第1 項、第3 項、第36
8 條、第373 條，判決如主文。
本案經檢察官洪國朝到庭執行職務。
中    華    民    國    99    年    10    月    26    日
                  刑事第十三庭  審判長法  官  林淑婷
                                      法  官  饒金鳳
                                      法  官  陳昭筠
上列正本證明與原本無異。
本件不得上訴。
                                      書記官  黃文儀
中    華    民    國    99    年    10    月    28    日

司法院資訊處製作；財團法人民間司法改革基金會備份。
